臺灣新竹地方法院刑事判決
111年度金訴字第255號
公  訴  人  臺灣新竹地方檢察署檢察官
被      告  陳宜欣




選任辯護人  蔡伊雅律師
上列被告因違反洗錢防制法等案件，經檢察官提起公訴（110年
度偵字第12895號），本院依簡式審判程序判決如下︰
    主  文
陳宜欣三人以上共同犯詐欺取財罪，處有期徒刑陸月。緩刑貳年
。
    事  實
一、陳宜欣於民國109年5月間某日，加入真實姓名年籍不詳、通
    訊軟體LINE暱稱「梁靜」、「妍妍」、「陳仁」之成年人所
    組成之詐欺集團。陳宜欣依其經驗與智識思慮，應可知悉提
    供其金融帳戶予他人，恐遭他人使用為從事財產犯罪及處理
    犯罪所得之工具，又提領別人匯入其金融帳戶內之來路不明
    款項，再轉交第三人之舉，極可能係他人收取詐欺取財犯罪
    所得款項，而欲隱匿該犯罪所得之本質及去向，竟與上開詐
    欺集團其他成員，共同意圖為自己不法之所有，基於三人以
    上共同詐欺取財及洗錢之單一犯意聯絡，以新臺幣(下同)1
    萬1千元之代價，將其所申設之中華郵政股份有限公司帳號0
    00-00000000000000號帳戶(下稱系爭帳戶)提供予詐欺集團
    使用，再推由該詐欺集團其他成員，以附表編號1「詐欺時
    間及方式」欄所示之方式，致邱子峰陷於錯誤，於附表編號
    1「匯款時間、金額及匯入之帳戶」欄所示之時，將款項匯
    入系爭帳戶。俟詐欺款項匯入帳，陳宜欣再依指示於附表編
    號1「提領時間及金額」欄所示之時間提領各該金額(起訴書
    誤載為21萬4千元，應更正如附表所示)，並將領得現金交給
    不詳詐欺集團成員收受，以此製造金流斷點，隱匿上開詐欺
    特定犯罪不法所得之去向。嗣邱子峰察覺受騙報警處理，始
    悉上情。
二、案經邱子峰訴由臺北市政府警察局內湖分局報告臺灣新竹地
    方檢察署檢察官偵查起訴。
    理  由
一、本件被告陳宜欣所犯之3人以上共同詐欺取財罪、一般洗錢
    罪，均非死刑、無期徒刑、最輕本刑為3年以上有期徒刑之
    罪或高等法院管轄第一審案件，被告於本院行準備程序中，
    就被訴事實為有罪之陳述，經本院認合於刑事訴訟法第273
    條之1第1項之規定，裁定進行簡式審判程序，合先敘明。
二、認定犯罪事實所憑之證據及認定之理由：
　　上開犯罪事實，業據被告於本院準備程序及簡式審判程序中
    坦承不諱(本院卷第42頁、第52頁)，核與證人即告訴人邱子
　　峰於警詢中之指訴被害情節相合(偵卷第10頁至第12頁、第2
    2頁)，並有中華郵政股份有限公司111年1月11日儲字第1110
    008683號函所附，系爭帳戶基本資料及歷史交易清單(查詢
    期間：108年11月1日至111年1月6日，偵卷第42頁至第47頁)
    1份附卷可稽，且有如附表編號1證據欄所示之證據在卷可參
    ，是被告之任意性自白，確與事實相符，堪予採信，自應依
    法論科。
三、論罪科刑：　　
㈠、被告與「梁靜」、「妍妍」、「陳仁」及所屬詐欺集團成員
    就本案所犯詐欺取財犯行，使告訴人於附表編號1「匯款時
    間、金額及匯入之帳戶」欄所示之時，將款項匯款至系爭帳
    戶，被告依指示提領該帳戶內之詐欺贓款後，再轉交所屬詐
    欺集團不詳成員取款，以隱匿其等詐欺所得去向，業如前述
    ，被告所為已切斷資金與當初犯罪行為之關聯性，隱匿犯罪
    行為或該資金不法來源或本質，使偵查機關無法藉由資金之
    流向追查犯罪者。是核被告所為，係犯刑法第339條之4第1
    項第2款之3人以上共同詐欺取財罪及洗錢防制法第14條第1
    項、第2條第2款之洗錢罪。　　　　　
㈡、按共同實施犯罪行為之人，在合同意思範圍以內，各自分擔
    犯罪行為之一部，相互利用他人之行為，以達其犯罪之目的
    者，即應對於全部所發生之結果，共同負責。而共同正犯之
    成立，祇須具有犯意之聯絡及行為之分擔，既不問犯罪動機
    起於何人，亦不必每一階段犯行，均須參與（最高法院28年
    上字第3110號、34年上字第 862號判例意旨參照）。又共同
    正犯之意思聯絡，原不以數人間直接發生者為限，若有間接
    之聯絡者，亦包括在內，如甲分別邀約乙、丙犯罪，雖乙、
    丙間彼此並無直接之聯絡，亦無礙於其為共同正犯之成立（
    最高法院77年臺上字第2135號判例意旨參照）。是以，行為
    人參與構成要件行為之實施，並不以參與構成犯罪事實之全
    部或始終參與為必要，即使僅參與構成犯罪事實之一部分，
    或僅參與某一階段之行為，亦足以成立共同正犯。經查，被
    告雖非親自向告訴人實施訛詐，而未自始至終參與各階段之
    犯行，然被告提供系爭帳戶供詐欺集團作為詐欺取財之用，
    並於提領告訴人遭詐騙款項後上繳給所屬詐欺集團指定之人
    ，藉此製造資金斷點，隱匿特定犯罪所得去向，被告與詐欺
    集團其他成員間既為詐騙告訴人而彼此分工，堪認渠等係在
    合同意思範圍內，各自分擔犯罪行為之一部，並相互利用他
    人之行為，以達犯罪之目的，從而被告與「梁靜」、「妍妍
    」、「陳仁」等所屬詐欺集團成員間就上開犯行，彼此間有
    犯意聯絡及行為分擔，為共同正犯。
㈢、被告於附表編號1「提領時間及金額」欄所示時間多次提領詐
    欺款項之行為，主觀上均係基於單一決意，而分別於密切接
    近之時間、相同地點實施，侵害同一被害人法益，各行為之
    獨立性極為薄弱，依一般社會健全觀念，在時間差距上，難
    以強行分開，故應評價為接續犯，而論以一罪。
㈣、又被告與「梁靜」、「妍妍」、「陳仁」及所屬詐欺集團成
    員間，係基於單一決意而觸犯上開數罪名，為想像競合犯，
    應依刑法第55條之規定，從一重之3人以上共同犯詐欺取財
    罪處斷。又想像競合犯之處斷刑，本質上係「刑之合併」。
    其所謂從一重處斷，乃將想像競合犯組成之評價上數罪，合
    併為科刑一罪，其所對應之刑罰，亦合併其評價上數罪之數
    法定刑，而為一個處斷刑。易言之，想像競合犯侵害數法益
    者皆成立犯罪，論罪時必須輕、重罪併舉論述，同時宣告所
    犯各罪名，包括各罪有無加重、減免其刑之情形，亦應說明
    論列，量刑時併衡酌輕罪部分量刑事由，評價始為充足，然
    後依刑法第55條前段規定「從一重處斷」，非謂對於其餘各
    罪可置而不論。因此，法院決定處斷刑時，雖以其中最重罪
    名之法定刑作為裁量準據，惟於裁量其輕重時，仍應將輕罪
    合併評價在內（最高法院108年度台上字第4405、4408號判
    決意旨參照）。查被告本院審理時，已坦承本案之洗錢罪犯
    行，依洗錢防制法第16條第2項「犯前2條之罪，在偵查或審
    判中自白者，減輕其刑」之規定，原應減輕其刑，惟被告於
    本案所為犯行已從一重之刑法3人以上共同犯詐欺取財罪處
    斷，依上開說明，由本院依刑法第57條量刑時，一併衡酌該
    部分減輕其刑事由，附此敘明。
㈤、另法院於面對不分犯罪情節如何，概以重刑為法定刑者，於
    有情輕法重之情形時，在裁判時本有刑法第59條酌量減輕其
    刑規定之適用，以避免過嚴之刑罰，亦即法院為避免刑罰過
    於嚴苛，於情輕法重之情況下，應合目的性裁量而有適用刑
    法第59條酌量減輕被告刑度之義務。又刑法第59條規定犯罪
    之情狀顯可憫恕者，得酌量減輕其刑，其所謂「犯罪之情狀
    」，與同法第57條規定科刑時應審酌之一切情狀，並非有截
    然不同之領域，於裁判上酌減其刑時，應就犯罪一切情狀（
    包括第57條所列舉之10款事項），予以全盤考量，審酌其犯
    罪有無顯可憫恕之事由，即有無特殊之原因與環境，在客觀
    上足以引起一般同情，以及宣告法定最低度刑，是否猶嫌過
    重等等，資為判斷，且適用刑法第59條酌量減輕其刑時，並
    不排除同法第57條所列舉10款事由之審酌。經查，被告提供
    帳戶並分擔提領匯入其帳戶詐欺贓款之行為，所為固有失當
    ，然考量被告該次行為雖造成告訴人財產上之損害，惟於本
    院審理程序中終能坦承本案全部犯行，且願意賠償告訴人損
    失，而在家人協助下履行完畢，足見被告於此確竭力彌補告
    訴人之損害。再者，觀之本案告訴人之匯款金額為3萬元，
    然被告提領金額共12萬5千元，是恐尚有其他未查明之被害
    人，故被告將面臨另案被起訴之風險，然如果於本案中將被
    害人全部1次提起公訴，被告即使遭論處數罪，仍有緩刑之
    機會，惟因本案並未同時將被告侵害之被害人全部提起公訴
    ，致被告日後倘遭再行提起公訴，因本案之存在被告無法於
    後案判決中宣告緩刑，尤有甚者，本案之緩刑亦可能因後案
    判決確定遭致撤銷，是認就此一犯行倘仍科以被告刑法第33
    9條之4第1項第2款加重詐欺罪最低刑度有期徒刑1年，對之
    不免失之過苛，而有「情輕法重」之憾，爰依刑法第59條之
    規定就此部分酌量減輕其刑。
㈥、爰以行為人之責任為基礎，審酌被告雖因失業而承受經濟壓
    力，然其正值青年，非無工作能力賺取所需，卻不知守法慎
    行正道取財，反昧於優渥之報酬，提供其所有之金融帳戶予
    詐欺集團不法使用，並提領上繳，使詐欺集團能夠將該帳戶
    充作向他人詐欺取財之工具，並於提領後製造金流斷點，隱
    匿上開詐欺所得去向，助長社會詐欺財產犯罪之風氣，致使
    無辜民眾受騙而受有財產上損害，造成執法機關不易查緝犯
    罪行為人之真實身分，更增加被害人求償上之困難，亦擾亂
    金融交易往來秩序，應予非難；惟念及被告終能於本院審理
    中坦認犯行，符合洗錢罪之減輕其刑事由，且未實際參與全
    程詐騙行為，僅提供帳戶並提領而非屬詐欺集團之核心成員
    ，並賠償告訴人於本案之損失，兼衡被告自述大學畢業之智
    識程度，目前已有正當工作，擔任行政櫃台，已婚無子女，
    現與母親、姐姐、妹妹同住，家庭經濟狀況為普通等一切情
    狀，量處如主文所示之刑。
㈦、末查，被告前未曾因故意犯罪受有期徒刑以上刑之宣告，有
    臺灣高等法院被告前案紀錄表1份附卷可稽，其因失業一時
    失慮，致罹刑章，於本院審理時願意面對錯誤並坦承犯行，
    盡力彌補告訴人於本案之損失，認頗具悔意，且經告訴人請
    求法院從輕量刑，並同意給予緩刑（本院卷第43頁)，本院
    認被告經此偵、審程序，應足促其警惕，信無再犯之虞，是
    本院認上開宣告之刑，以暫不執行為適當，爰併依刑法第74
    條第1項第1款之規定宣告緩刑2年，以啟自新。
四、沒收：
㈠、被告提供之系爭帳戶雖供詐欺集團成員匯入詐欺款項並提領
    ，惟金融帳戶單獨存在尚不具刑法上之非難性，且上開帳戶
    可隨時停用，就沒收制度所欲達成遏止犯罪之目的並無任何
    助益，是認不具刑法上之重要性，而無宣告沒收之必要，爰
    依刑法第38條之2第2項之規定，不予宣告沒收。　　
㈡、按犯罪所得，屬於犯罪行為人者，沒收之。但有特別規定者
    ，依其規定。前二項之沒收，於全部或一部不能沒收或不宜
    執行沒收時，追徵其價額。犯罪所得已實際合法發還被害人
    者，不予宣告沒收或追徵；宣告沒收或追徵，有過苛之虞，
    得不宣告或酌減之，刑法第38條之1第1項、第3項、第5項、
    第38條之2第2項分別定有明文。次按共同正犯之犯罪所得，
    沒收或追徵，應就各人所分得之數額分別為之；先前對共同
    正犯採連帶沒收犯罪所得之見解，已不再援用及供參考（最
    高法院104年第13次刑事庭會議決議意旨參照）。經查，被
    告交付系爭帳戶所獲得之1萬1千元為其本案犯行之犯罪所得
    (本院卷第53頁)，雖未扣案，惟考量其於本院審理中賠償告
    訴人於本案之全額損害，已達到沒收制度剝奪被告犯罪所得
    之立法目的，如再諭知沒收被告上揭犯罪所得，將使被告承
    受過度之不利益，顯屬過苛，亦不予宣告沒收或追徵，附此
    敘明。
據上論斷，應依刑事訴訟法第273條之1第1項、第299條第1項前
段，判決如主文。
本案經檢察官陳榮林提起公訴，檢察官劉正祥到庭執行職務。　
中　　華　　民　　國　　111 　年　　7 　　月　　12　　日
                  刑事第二庭    法　官  楊數盈
以上正本證明與原本無異。
如不服本判決應於收受本判決後20日內向本院提出上訴書狀，上
訴書狀應敘述具體理由。上訴書狀未敘述上訴理由者，應於上訴
期間屆滿後20日內補提理由書狀於本院（均須按他造當事人之人
數附繕本）「切勿逕送上級法院」。
告訴人或被害人如對於本判決不服者，應具備理由請求檢察官上
訴，其上訴期間之計算係以檢察官收受判決正本之日期為準。
中　　華　　民　　國　　111 　年　　7 　　月　　12　　日
  　　　　　　　　　　　　　  　書記官  陳采薇 　　　
附錄本案論罪科刑法條：
刑法第339條之4第1項第2款：
犯第339條詐欺罪而有下列情形之一者，處1年以上7年以下有期
徒刑，得併科1百萬元以下罰金：
二、三人以上共同犯之。
洗錢防制法第2條第2款
本法所稱洗錢，指下列行為：
二、掩飾或隱匿特定犯罪所得之本質、來源、去向、所在、所有
    權、處分權或其他權益者。
洗錢防制法第14條第1項
有第二條各款所列洗錢行為者，處7年以下有期徒刑，併科新臺
幣5百萬元以下罰金　　　　　　　　　
附表：
編號 告訴人 詐欺時間及方式 匯款時間、金額及匯入之帳戶 提領人 提領時間及金額(扣除手續費)   證   據 1 邱子峰 該詐欺集團成員於109年5月間先以社群軟體LINE暱稱「梁靜」、「妍妍」、「陳仁」之人結識邱子峰，由「梁靜」向邱子峰佯稱能與之發生關係，但須依「妍妍」、「陳仁」之指示儲值博奕平臺云云，致邱子峰誤信為真而為右列之匯款。 邱子峰於109年5月23日21時7分許，匯款3萬元至陳宜欣提供之系爭帳戶。 陳宜欣 109年5月23日 21時40分 21時42分 21時43分 21時44分 21時45分21時46分 21時47分 2萬元 2萬元 2萬元 2萬元 2萬元 2萬元 5千元 中國信託銀行自動櫃員機交易明細、與詐欺集團成員LINE對話紀錄截圖、內政部警政署反詐騙諮詢專線紀錄表、臺南市政府警察局第四分局華平派出所受理詐騙帳戶通報警示簡便格式表、金融機構聯防機制通報單、受理各類案件紀錄表各1份(偵卷第19頁第21頁、第24頁至第28頁)。